臺灣桃園地方法院民事簡易判決
110年度壢簡字第1379號
原      告  黃明秀  
訴訟代理人  林清漢律師
複代理人    林勵律師  
            陳懿宏律師
被      告  黃明湧  
            黃月春  

            黃良(即黃廖桂香之繼承人)

            黃良喜(即黃廖桂香之繼承人)

            黃瑞蓮(即黃廖桂香之繼承人)

上  一  人
訴訟代理人  陳盈良  
上列當事人間請求協同取回提存金事件，本院於民國111年4月26
日言詞辯論終結，判決如下：
    主  文
被告應協同原告取回如附表所示之提存金。
原告其餘之訴駁回。
訴訟費用新臺幣2,430元由被告黃明湧負擔新臺幣607元，被告黃
月春負擔新臺幣607元，被告黃良、黃良喜、黃瑞蓮負擔新臺幣
607元，餘由原告負擔。
    事實及理由
壹、程序方面　　
　　除被告黃月春外，其餘被告均經合法通知，無正當理由未於
    言詞辯論期日到場，經核均無民事訴訟法第386條各款所列
    情形，爰依原告聲請，由其一造辯論而為判決。
貳、實體方面　　
一、原告起訴主張：原告與被告黃明湧、黃月春、被繼承人黃廖
    桂香（繼承人即被告黃良、黃良喜、黃瑞蓮）前因坐落中
    壢市○○段000地號、571-1地號土地之耕地租約問題（下稱系
    爭耕地租約），而與地主有糾紛，原告因而徵得黃廖桂香、
    被告黃明湧、黃月春之同意，由原告自行出資繳納自90年至
    99年之租穀金，並以前開當事人名義共同提存如附表所示之
    提存金（下稱系爭提存金）。嗣系爭耕地租約經鈞院以102
    年度訴字第2123號判決兩造與出租人間之耕地租賃關係不存
    在，兩造不服提起上訴，分別經臺灣高等法院以104年度上
    字第316號、最高法院以106年度台上字第2585號駁回兩造上
    訴，並告確定。是兩造與出租人間之系爭耕地租約之租賃關
    係既不存在，原告及黃廖桂香、被告黃明湧、黃月春提存系
    爭提存金即係出於錯誤，自得依提存法第17條第1項第1款、
    第2款聲請返還系爭提存金。又黃廖桂香業已死亡，其繼承
    人為被告黃良、黃良喜、黃瑞蓮，與被告黃明湧、黃月春
    均為共同聲請人，然被告均拒絕配合原告共同聲請返還系爭
    提存金，爰依提存法提起本件訴訟等語。並聲明：被告應協
    同原告共同領取系爭提存金，並由原告受領之。
二、被告方面：
(一)被告黃月春則以：原告並未單獨支付系爭提存金，被告黃月
    春係將錢及印章親自交付原告，總共5萬多元等語，以資抗
    辯。並聲明：原告之訴駁回。　　
(二)被告黃瑞蓮雖未於言詞辯論期日到場，惟提出書狀答辯：原
    告未能舉證說明系爭提存金全部均由原告繳納，且系爭提存
    金既有原告及被告黃明湧、黃月春、被繼承人黃廖桂香之署
    名及蓋章，代表係由前開當事人共同繳納系爭提存金，自應
    按比例平均分配，故原告主張協同提領系爭提存金並由原告
    受領之請求為無理由。並聲明：原告之訴駁回。
(三)被告黃良、黃良喜雖未於言詞辯論期日到場，惟提出書狀
    表示：被告黃良、黃良喜同意原告取回系爭提存金後，由
    原告收取等語。
(四)被告黃明湧未於言詞辯論期日到場，亦未提出書狀作何聲明
    或陳述。　
三、得心證之理由：
(一)按清償提存之提存人於提存後有下列情形之一者，得聲請該
    管法院提存所返還提存物：一、提存出於錯誤。二、提存之
    原因已消滅。三、受取權人同意返還，提存法第17條第1項
    定有明文。原告主張其因系爭耕地租約糾紛，以自己及被繼
    承人黃廖桂香、被告黃明湧、黃月春之名義，共同提存系爭
    提存金，嗣系爭耕地租約訴訟經本院以102年度訴字第2123
    號判決兩造與出租人間之耕地租賃關係不存在，並經最高法
    院判決駁回兩造上訴而告確定。而被繼承人黃廖桂香業已死
    亡，其繼承人為被告黃良、黃良喜、黃瑞蓮，且兩造迄未
    領回系爭提存金等情，業據提出提存書、提存附表、上開民
    事判決、繼承系統表等件為證，並經本院依職權查詢被告黃
    良、黃良喜、黃瑞蓮迄未就被繼承人黃廖桂香之遺產辦理
    拋棄繼承，且為被告黃月春、黃良、黃良喜、黃瑞蓮所不
    爭執，參以被告黃明湧未於詞詞辯論期日到場，亦未提出任
    何書狀聲明或陳述，堪信原告此部分之主張為真實。準此，
    提存人黃明秀、黃明湧、黃月春、黃廖桂香於提存後既得依
    上開提存法相關規定辦理返還提存物之手續，而黃廖桂香已
    死亡，相關程序須由原告、被告黃明湧、黃月春、黃廖桂香
    之繼承人黃良、黃良喜、黃瑞蓮共同出名聲請，被告卻拒
    絕配合辦理返還系爭提存金之手續，則原告請求被告協同辦
    理取回系爭提存金手續，即屬有據。
(二)又當事人主張有利於己之事實者，就其事實有舉證之責任。
    民事訴訟法第277條前段定有明文。是民事訴訟如係由原告
    主張權利者，應先由原告負舉證之責，若原告先不能舉證，
    以證實自己主張之事實為真實，則被告就其抗辯事實即令不
    能舉證，或其所舉證據尚有疵累，亦應駁回原告之請求（最
    高法院100年度台上字第1903號判決意旨參照）。原告主張
    系爭提存金雖係由以其與黃明湧、黃月春、黃廖桂香之名義
    共同出名提存，然提存金均為其所支付等語，為被告黃月春
    、黃瑞蓮所否認，並以前揭情詞置辯，則原告自應就系爭提
    存金均為其所出資之有利於己事實，先負舉證之責。原告雖
    聲請傳喚證人賴添仁即代書助理到庭作證，然觀證人賴添仁
    之證詞，僅能證明原告與被告黃明湧有辦理接洽提存乙事，
    並由原告將系爭提存金交付賴添仁，並不能遽此推論原告交
    付之系爭提存金來源均為原告自行支出，而非其他共同出名
    之提存人所共同出資。是原告既未能證明系爭提存金實際係
    由其所出資，原告請求取回系爭提存金後，全部由原告受領
    ，即無足採，應予駁回。
四、綜上所述，系爭提存金確係由提存人黃明湧、黃月春、黃廖
    桂香共同出名提存，被告黃良、黃良喜、黃瑞蓮為黃廖桂
    香之繼承人，故應由兩造共同出名辦理系爭提存金取回之相
    關手續，從而原告請求被告協同取回系爭提存金，為有理由
    ，應予准許。逾此範圍之請求，為無理由，應予駁回。
五、本件事證已臻明確，兩造其餘主張及舉證，經審酌與判決結
    果不生影響，爰不一一論述，併此敘明。
六、訴訟費用負擔之依據：民事訴訟法第79條。爰諭知如主文第
    3項所示。　　
中　　華　　民　　國　　111 　年　　 6　　月　　 16 　日
                  中壢簡易庭      法  官  江碧珊
以上為正本係照原本作成。
如不服本判決，應於送達後20日內，向本院提出上訴狀並表明上
訴理由，如於本判決宣示後送達前提起上訴者，應於判決送達後
20日內補提上訴理由書（須附繕本）。
如委任律師提起上訴者，應一併繳納上訴審裁判費。
中　　華　　民　　國　　111 　年　　 6　　月　   16 　日
                                  書記官  張育誠
　　　　　　　　　　　　　　　　　
附表：
編號  提存字號     提存原因  提存金額 （新臺幣）  提存日期 1 臺灣台北地方法院提存所101年度存字第620號 中壢市○○段000地號土地三七五租約自90年至99年佃農應繳租穀金 13,601元 101年2月20日 2 臺灣士林地方法院提存所101年度存字第173號 中壢市○○段000地號土地三七五租約自90年至99年佃農應繳租穀金 13,601元 101年2月15日 3 臺灣士林地方法院提存所101年度存字第174號 中壢市○○段00000地號土地三七五租約自90年至99年佃農應繳租穀金 8,294元 101年2月15日 4 臺灣桃園地方法院提存所101年度存字第156號 中壢市○○段000地號土地三七五租約自90年至99年佃農應繳租穀金 9,067元 101年2月2日 5 臺灣桃園地方法院提存所101年度存字第155號 中壢市○○段000地號土地三七五租約自90年至99年佃農應繳租穀金 54,401元 101年2月2日 6 臺灣桃園地方法院提存所101年度存字第154號 中壢市○○段000地號土地三七五租約自90年至99年佃農應繳租穀金 9,067元 101年2月2日 7 臺灣桃園地方法院提存所101年度存字第153號 中壢市○○段000地號土地三七五租約自90年至99年佃農應繳租穀金 9,067元 101年2月2日 8 臺灣桃園地方法院提存所101年度存字第152號 中壢市○○段000地號土地三七五租約自90年至99年佃農應繳租穀金 54,401元 101年2月2日 9 臺灣桃園地方法院提存所101年度存字第151號 中壢市○○段000地號土地三七五租約自90年至99年佃農應繳租穀金 54,401元 101年2月2日 總計   225,900元